【裁判字號】    99,智簡上,8
【裁判日期】    990624
【裁判案由】    詐欺等
【裁判全文】
臺灣桃園地方法院刑事判決             99年度智簡上字第8號
上  訴  人
即  被  告  丙○○
選任辯護人  廖克明律師
上列上訴人即被告因詐欺等案件，不服本院刑事庭於民國99年 3
月8 日所為之99年度壢智簡字第3 號第一審刑事簡易判決（聲請
簡易判決處刑案號：臺灣桃園地方法院檢察署98年度偵字第2026
2 號、第21646 號、第21699 號、第27886 號、99年度偵字第25
56號），提起上訴，並經檢察官移送併辦（臺灣高雄地方法院檢
察署99年度偵字第15029 號），本院管轄之第二審合議庭判決如
下：
    主  文
原判決撤銷。
丙○○幫助意圖為自己不法之所有，以詐術使人將本人之物交付
，處有期徒刑肆月，如易科罰金，以新臺幣壹仟元折算壹日。緩
刑貳年。如附表一「應沒收物品」欄所示之物沒收。
    事實及理由
一、丙○○能預見將自己帳戶存摺、提款卡、密碼及電子信箱帳
    號交與不詳身分之人使用，足供他人作為詐騙財物匯款之工
    具，竟仍基於幫助詐欺取財及侵害著作財產權之不確定故意
    ，於民國98年5 月間某日，在不詳地點，將其先前所申辦渣
    打國際商業銀行觀音分行（下簡稱渣打銀行），帳號000000
    000000號帳戶之存摺、提款卡、密碼，及雅虎奇摩網站帳號
    awe4326@yahoo.com.tw之電子信箱、密碼，交付、提供予真
    實姓名年籍不詳之人。而該姓名年籍不詳之人所屬之犯罪集
    團之成員，即分別於如附表一所示時間，為如附表一所示之
    犯行，且利用上開電子信箱帳號作為聯絡之用；及於如附表
    二所示之時間，以如附表二所示之方法，使如附表二所示之
    甲○○等人陷於錯誤，而均依指示將犯罪所得匯入上揭丙○○之帳戶中，嗣再經犯罪集團所屬成員提領一空。
二、上開犯罪事實，業據被告丙○○於本院審理中坦承不諱，並
    核與被害人甲○○、戊○○在警詢中陳述遭詐騙之經過，及
    方聯科技股份有限公司、沙鷗國際多媒體股份有限公司、勝
    琦國際多媒體股份有限公司之告訴代理人蔡培  、丁○○、
    乙○○於警詢中陳稱渠等所分別代理公司之著作權遭受侵害
    之情節相符；此外，復有渣打銀行98年6 月5 日渣打商銀觀
    音字第09800163號函所附開戶基本資料、存摺、支存對帳單
    、自動櫃員機交易明細、中華郵政網路轉帳明細表、郵政跨
    行匯款申請書、中華網龍股份有限公司會員資料、玩家調閱
    基本資料證明書、通聯調閱查詢單、香港商雅虎資訊股份有
    限公司臺灣分公司雅虎資訊98字第01667 號函所附帳號「aw
    e4326 」號申請人資料及IP位置列表、雅虎奇摩電子郵件資
    料、雅虎奇摩拍賣網頁列印、營利事業登記證、錄影節目審
    查合格證明書、獨家專屬授權合約書、授權證明、音像發行
    授權合約書、財團法人海峽交流基金會證明、公證書等件在
    卷可稽，及如附表三所示之物可佐，堪認被告之自白與事實
    相符，而可採信，是本案事證明確，被告犯行洵堪認定，應
    依法論科。
三、核被告丙○○所為，就如附表一部分，係犯刑法第30條第 1
    項前段、著作權法第91條之1 第3 項、第2 項之幫助明知為
    侵害著作財產權之光碟重製物而散布罪，就如附表二部分，
    係犯刑法第30條第1 項前段、第339 條第1 項之幫助詐欺取
    財罪。被告以幫助他人遂行詐欺取財、散布侵害著作財產權
    之光碟重製物犯行之意思而參與犯罪構成要件以外之行為，
    為幫助犯，依刑法第30條第2 項之規定，減輕其刑。又被告
    以一交付上開渣打銀行帳戶存摺、提款卡、密碼及雅虎奇摩
    電子信箱帳號、密碼之幫助行為，同時侵害如附表一所示公
    司之著作財產權，並造成如附表二所示被害人受有損害，為
    想像競合犯，應從重論以一幫助詐欺取財罪。檢察官雖於聲
    請簡易判決處刑書漏未記載被告提供雅虎奇摩電子信箱帳號
    、密碼之犯行，惟此既與被告提供渣打銀行帳戶資料部分為
    單一之幫助行為，自應由本院併予審理。原審認被告事證明
    確，予以論罪科刑，固非無見，惟查：本案被告提供渣打銀
    行帳戶資料之行為，尚另有造成如附表二所示之被害人戊○○受有損害，原審就此未及審酌，容有未洽，是被告上訴求
    為量處較輕之刑雖無理由，但原判決既有可議之處，即不得
    維持，而應由本院將原判決撤銷改判。爰審酌被告將帳戶資
    料、電子信箱帳號提供予詐騙集團使用之行為，影響社會正
    常交易安全，增加被害人尋求救濟之困難，並使犯罪之追查
    趨於複雜，危害社會甚鉅，惟兼衡被告於犯後終能坦承犯行
    ，態度尚可，及本案被害人所受損失輕重等一切情狀，量處
    如主文所示之刑，並諭知易科罰金之折算標準（被告於為上
    開犯行後，刑法第41條第1 項前段雖業經修正公布施行，惟
    修正後之規定僅係將原條文中「個」字刪除以使法律用語明
    確，是對被告而言，並無有利、不利之情形，非屬法律之變
    更，自無庸為新舊法之比較，附此敘明）。如附表一「應沒
    收物品欄」所示之盜版影音光碟，係被告幫助犯著作權法第
    91條之1 第3 項、第2 項之罪所用之物，且如附表一編號二
    所示之光碟雖未據扣案，然既無證據證明業已滅失，是不問
    屬於犯人與否，應均依著作權法第98條之規定，諭知沒收之
    宣告。
四、次查：被告未曾因故意犯罪受有期徒刑以上刑之宣告，此有
    臺灣高等法院被告前案紀錄表在卷可按，其僅係因一時失慮
    致罹刑章，且於事後終願承認犯行，堪認仍具有悔意，並已
    與全部被害人達成和解而賠償渠等之損失，被害人亦均表示
    願意原諒被告，不再追究被告之刑事責任，此有和解書4 紙
    、撤回告訴狀3 紙、本院辦理刑事案件電話紀錄查詢表1 紙
    附卷可憑，足見被告經此刑之宣告後，應知警惕而無再犯之
    虞，復以檢察官亦當庭表示同意宣告緩刑，是本院認上開所
    宣告之刑以暫不執行其刑為當，爰併依刑法第74條第1 項第
    1 款之規定，諭知緩刑2 年。
據上論斷，應依刑事訴訟法第455 條之1 第3 項、第369 條第 1
項前段、第364 條、第299 條第1 項前段，著作權法第91條之 1
第3 項、第2 項、第98條，刑法第11條前段、第74條第1 項第 1
款、第30條第1 項前段、第2 項、第339 條第1 項、第55條、第
41條第1 項前段，刑法施行法第1 條之1 第1 項、第2 項前段，
判決如主文。
本案經檢察官馮浩庭到庭執行職務。
中    華    民    國    99    年    6     月    24    日
                    刑事第十庭  審判長法  官  江德民
                                      法  官  黃鏡芳
                                      法  官  蘇昌澤
以上正本證明與原本無異。
不得上訴。
                                      書記官  李佳穎
中    華    民    國    99    年    6     月    25    日
附錄論罪科刑依據之法條：
著作權法第91條之1
擅自以移轉所有權之方法散布著作原件或其重製物而侵害他人之
著作財產權者，處3 年以下有期徒刑、拘役，或科或併科新臺幣
50萬元以下罰金。
明知係侵害著作財產權之重製物而散布或意圖散布而公開陳列或
持有者，處3 年以下有期徒刑，得併科新臺幣7 萬元以上75 萬
元以下罰金。
犯前項之罪，其重製物為光碟者，處6 月以上3 年以下有期徒刑
，得併科新臺幣20萬元以上2 百萬元以下罰金。但違反第87條第
4 款規定輸入之光碟，不在此限。
犯前二項之罪，經供出其物品來源，因而破獲者，得減輕其刑。
中華民國刑法第339條
（普通詐欺罪）
意圖為自己或第三人不法之所有，以詐術使人將本人或第三人之
物交付者，處5 年以下有期徒刑、拘役或科或併科1 千元以下罰
金。
以前項方法得財產上不法之利益或使第三人得之者，亦同。
前二項之未遂犯罰之。
附表一：
┌──┬──────┬───────────┬─────┬──────┐
│編號│犯 罪 時 間 │ 犯    罪    方    法 │被  害  人│ 應沒收物品 │
├──┼──────┼───────────┼─────┼──────┤
│ 一 │98年5 月11日│透過「zige0902」之帳號│方聯科技股│扣案之「湯瑪│
│    │            │於露天拍賣網站，以新臺│份有限公司│士小火車」DV│
│    │            │幣（下同）1,000 元之價│          │D 光碟12片  │
│    │            │格，販賣、散布重製之「│          │            │
│    │            │湯瑪士小火車」DVD 光碟│          │            │
│    │            │12片                  │          │            │
├──┼──────┼───────────┼─────┼──────┤
│ 二 │98年6 月3 日│透過「awe4326 」之帳號│沙鷗國際多│未扣案之「喜│
│    │            │於雅虎奇摩拍賣網站，以│媒體股份有│羊羊與灰太郎│
│    │            │600 元之價格，販賣、散│限公司    │」DVD 光碟 7│
│    │            │布重製之「喜羊羊與灰太│          │片          │
│    │            │郎」DVD 光碟7 片      │          │            │
├──┼──────┼───────────┼─────┼──────┤
│ 三 │98年7 月16日│透過「zige0902」之帳號│同上      │扣案之「喜羊│
│    │            │於露天拍賣網站，以 650│          │羊與灰太郎」│
│    │            │元之價格，販賣、散布重│          │DVD 光碟6 片│
│    │            │製之「喜羊羊與灰太郎」│          │            │
│    │            │DVD 光碟6 片          │          │            │
├──┼──────┼───────────┼─────┼──────┤
│ 四 │98年8 月2 日│透過「jvdvd_sh」之帳號│勝琦國際多│扣案之「美人│
│    │            │於露天拍賣網站，以 680│媒體股份有│圖」、「救世│
│    │            │元之價格，販賣、散布重│限公司    │主2 」DVD 光│
│    │            │製之「美人圖」、「救世│          │碟各1 片    │
│    │            │主2 」DVD 光碟各1 片  │          │            │
└──┴──────┴───────────┴─────┴──────┘
附表二：
┌──┬───┬───────────┬──────┬───────┬─────┐
│編號│被害人│ 詐    騙    經    過 │匯 款 時 間 │匯  款  方  式│ 匯款金額 │
├──┼───┼───────────┼──────┼───────┼─────┤
│ 一 │甲○○│於98年7 月間某日，在網│98年7 月27日│郵局臨櫃匯款  │   3,000元│
│    │      │路遊戲上佯稱欲出售遊戲├──────┼───────┼─────┤
│    │      │裝備，使甲○○陷於錯誤│98年8 月10日│自動櫃員機轉帳│   9,000元│
│    │      │，依指示先後共匯款新臺│下午5 時6 分│              │          │
│    │      │幣（下同）15,000元至被├──────┼───────┼─────┤
│    │      │告渣打銀行帳戶，惟事後│98年8 月11日│自動櫃員機轉帳│   3,000元│
│    │      │並未取得交易之物品    │下午3 時46分│              │          │
├──┼───┼───────────┼──────┼───────┼─────┤
│ 二 │戊○○│於98年8 月間某日，於網│98年8 月21日│自動櫃員機轉帳│   1,000元│
│    │      │路上佯稱欲出售貨品，使│凌晨3 時50分│              │          │
│    │      │戊○○陷於錯誤，依指示├──────┼───────┼─────┤
│    │      │先後共匯款8,000 元至被│98年8 月21日│自動櫃員機轉帳│   7,000元│
│    │      │告渣打銀行帳戶，惟事後│上午8時45分 │              │          │
│    │      │並未取得交易之物品    │            │              │          │
└──┴───┴───────────┴──────┴───────┴─────┘

司法院資訊處製作；財團法人民間司法改革基金會備份。
